【裁判字號】    98,交聲,3506
【裁判日期】    981230
【裁判案由】    交管條例聲異
【裁判全文】
臺灣板橋地方法院交通事件裁定        98年度交聲字第3506號
原處分機關  交通部公路總局臺北區監理所板橋監理站
異  議  人
即受處分人  甲○○
上列異議人即受處分人因違反道路交通管理處罰條例案件，對於
交通部公路總局臺北區監理所板橋監理站於中華民國98年9 月18
日所為之板監裁字裁41-C00000000號裁決不服，聲明異議，本院
裁定如下：
  主  文
原處分關於甲○○酒精濃度超過標準，吊扣駕駛執照十二個月部
分撤銷。
上開撤銷部分，甲○○不罰。
其餘異議駁回。
  理  由
一、原處分意旨略以：異議人即受處分人甲○○於民國98年9 月
    17日22時07分3 許，騎乘車牌號碼OSS-118 號普通重型機車
    ，行經臺北縣板橋市○○街、光環路口，經警攔檢並施以呼
    氣酒精濃度測試，測得其呼氣酒精濃度0.39mg/l，遂當場制
    單舉發其違反道路交通管理處罰條例第35條第1 項第1 款「
    酒後駕車（經測試值0.39mg/l，已提供漱口）」，嗣經移送
    原處分機關，由原處分機關以異議人僅領有汽車駕駛執照而
    未領取重型機車駕駛執照，依交通部94年9 月15日交路字第
    0940051433號函釋意旨，仍應吊扣其汽車駕駛執照，爰依道
    路交通管理處罰條例第35條第1 項第1 款規定，裁處罰鍰新
    臺幣（下同）15,000元，吊扣駕駛執照12個月，施以道安講
    習等語。
二、異議意旨略以：伊係酒後騎乘機車違規，何以吊扣伊汽車駕
    照？爰依法聲明異議，請求撤銷原處分等語。
三、按汽車（含機械腳踏車，下同）駕駛人有飲用酒類或其他類
    似物後其吐氣所含酒精濃度超過每公升0.25毫克者，不得駕
    車，道路交通安全規則第114 條第2 款規定甚明。再按汽車
    駕駛人，駕駛汽車經測試檢定有酒精濃度超過規定標準者，
    處15,000元以上60,000元以下罰鍰，並當場移置保管其車輛
    及吊扣其駕駛執照1 年，道路交通管理處罰條例第35條第1
    項第1 款定有明文。又按汽車駕駛人，有第35條第1 項規定
    之情形，應接受道路交通安全講習，道路交通管理處罰條例
    第24條第1 項第2 款亦有明文。
四、經查：
(一)、本件異議人即受處分人甲○○於98年9 月17日22時07分許，
    騎乘車牌號碼OSS-118 號普通重型機車，行經臺北縣板橋市
    ○○街、光環路口，經原舉發機關臺北縣政府警察局海山分
    局警員攔檢並施以酒測，測得其呼氣酒精濃度為每公升0.39
    毫克，而以其酒精濃度超過規定標準予當場以北縣警交字第
    C00000000 號舉發違反道路交通管理事件通知單舉發，嗣經
    原處分機關於98年9 月18日以板監裁字第裁41-C00000000號
    ，依道路交通管理處罰條例第35條第1 項第1 款、第24條第
    1 項第2 款（原處分漏載「第24條第1 項第2 款」，茲予補
    充）規定裁處異議人罰鍰15,000元、吊扣駕駛執照12個月，
    並施以道安講習等情，此為異議人所不爭執，並有前開舉發
    通知單、測試值紙、裁決書各1 紙（詳見本院卷第4 及7 頁
    ）在卷可稽。是異議人前開違規事實，足堪認定屬實。
(二)、至原處分機關援引交通部94年9 月15日交路字第0940051433
    號函釋認：「查有關已領汽、機車駕駛執照之駕駛人，其駕
    車違反道路交通管理處罰條例第35條之行為者，當依該條例
    規定，處以罰鍰及吊扣（銷）駕駛執照之處分…」，併同檢
    附89年8 月30日交路89字第008861號函、95年5 月3 日交路
    字第0950030639號函供參閱。然法官依據法律獨立審判，憲
    法第80條載有明文。各機關依其職掌就有關法規為釋示之行
    政命令，法官於審判案件時，固可予以引用，但仍得依據法
    律，表示適當之不同見解，並不受其拘束；司法行政機關所
    發司法行政上之命令，如涉及審判上之法律見解，僅供法官
    參考，法官於審判案件時，亦不受其拘束（司法院大法官會
    議解釋釋字第216 號解釋意旨參照）。則原處分機關固以前
    開解釋函令為其依據，惟依上開大法官會議解釋意旨，交通
    部上開函釋，僅供法院參考，本院並不受其拘束。
(三)、再按道路交通管理處罰條例第68條業於94年12月14日修正，
    並自95年3 月1 日施行，修正前之道路交通管理處罰條例第
    68條規定：「汽車駕駛人，因違反本條例及道路交通安全規
    則之規定，受吊扣或吊銷駕駛執照處分時，吊扣或吊銷其持
    有各級車類之駕駛執照」，而修正後之道路交通管理處罰條
    例第68條規定：「汽車駕駛人，因違反本條例及道路交通安
    全規則之規定，受吊銷駕駛執照處分時，吊銷其持有各級車
    類之駕駛執照」，查該條文修正前，其原提案修正條文為：
    「汽、機車駕駛人，因違反本條例及道路交通安全規則之規
    定，受吊扣或吊銷駕駛執照處分時，吊扣或吊銷其違法或違
    規當時所駕駛車輛之駕駛執照」，其立法理由略以：「原條
    文將違法或違規駕駛人所持有各級車類之駕駛執照一併吊扣
    或吊銷，失之過酷，影響人民工作及生活甚鉅，爰修正之」
    等語，是以其立法意旨在於違規行為對道路交通秩序之維持
    及道路交通安全已生較大之影響，故規定吊扣或吊銷其持有
    各級車類之駕駛執照，以限制其繼續駕車行駛道路之權利，
    其係屬駕駛行為之限制，並不因所持駕駛執照種類不同而有
    所差異。則參照上開立法理由及立法經過，依修正後之條文
    ，按上開規定受「吊銷駕照」處分者，仍維持吊銷其持有各
    級車類之駕駛執照，至於受「吊扣駕照」處分者，則僅「吊
    扣」其違法或違規當時所駕駛車輛之駕駛執照，不再吊扣其
    持有各級車類之駕駛執照，此觀之立法理由及立法經過至明
    。又行政行為，採取之方法所造成之損害不得與欲達成目的
    之利益顯失均衡，行政程序法第7 條第3 款定有明文及行政
    罰法第18條意旨可參。而裁決機關於本件受處分人無普通重
    型機車之駕照可供吊扣時，吊扣其汽車駕駛執照以代之，雖
    可達成限制駕駛人繼續駕駛該級車類行駛之目的，惟亦同時
    造成限制駕駛人繼續駕駛該級汽車等車類行駛之結果，所造
    成之損害（受處分人喪失繼續駕駛汽車之權利）已與欲達成
    目的（限制受處分人駕駛汽車，以預防酒後騎乘普通重型機
    車所造成之危險）之利益顯失均衡。再行政行為，非有正當
    理由，不得為差別待遇，行政程序法第6 條亦有明文。另按
    騎乘普通重型機車與駕駛汽車對於用路安全之危險性有高低
    之別，是監理機關就不同等級車輛給予不同管理及監督，以
    符合實際需求。查異議人僅領有普通小型車駕駛執照，卻未
    領有普通重型機車駕駛執照乙節，此有汽車駕照基本資料及
    證號查詢機車駕駛人各1 紙（詳見本院卷第6 、10頁）在卷
    可證，是其於前開時、地，酒後駕駛前開普通重型機車時，
    所造成用路安全之危險性，與僅擁有普通汽車駕駛執照者所
    造成之危險性並無任何不同，惟一般擁有普通重型機車駕駛
    執照者，於酒後駕車時，僅吊扣其普通重型機車駕駛資格，
    而本件異議人其所造成之危險性並未因而不同，業如前述，
    卻須剝奪其普通小型車駕駛資格，顯然係就相同案件為不同
    之處理。是處分機關裁處受處分人「吊扣其普通小型車駕駛
    執照12個月」，顯然違反行政法上處罰法定原則、不當聯結
    禁止原則、比例原則、平等原則，並剝奪異議人駕駛汽車之
    權利，對異議人之工作權造成極大之損害，原處分機關未審
    酌及此逕為裁罰，即非適法而有得為撤銷之原因（臺灣高等
    法院暨所屬法院97年度法律問題座談會提案第40號討論意見
    及研討結果可資參照及臺灣高等法院96年度交抗字第642 號
    、97年度交抗字第558 號、97年度交抗字第772 號、97年度
    交抗字第815 號裁定意旨足資參照）。
五、綜上所述，異議人雖於前開時、地，酒後呼氣酒精濃度達0.
    39mg/l之際，仍騎乘上開普通重型機車之違規行為，原處分
    機關逕依道路交通管理處罰條例第35條第1 項第1 款規定，
    裁決吊扣異議人普通小型車駕駛執照12個月部分，漏未審酌
    現行道路交通管理處罰條例第68條之修正意旨，因異議人於
    違規時並無普通重型機車駕駛執照，無從處以吊扣之處分，
    猶處分吊扣異議人駕駛執照12個月，於法尚有未合。據此，
    異議人持前開詞聲明異議，為有理由，則本院就原處分有關
    吊扣駕駛執照12個月部分應予撤銷，以期適法；又原處分機
    關認異議人有系爭酒後駕車違規事實，而依道路交通管理處
    罰條例第35條第1 項第1 款規定，以系爭裁決書為上開之處
    罰，固非無見，且因本件酒後駕車部分為一個違規行為，吊
    扣處分、裁處罰鍰與道安講習無從區分，異議人雖對於前開
    罰鍰及道安講習部分未為不服，惟依道路交通管理處罰條例
    第89條規定：「法院處理交通事件，準用刑事訴訟法之規定
    」，則原處分關於前開裁處罰鍰與道安講習部分與吊扣駕駛
    執照部分，應認均為異議聲明之效力所及，本院自得併為審
    酌。從而，異議人提起本件聲明異議，就吊扣駕駛執照部分
    為有理由，應由本院將原處分關於吊扣駕駛執照部分撤銷，
    自為裁罰如主文第2 項所示，其餘異議駁回，以期適法。
據上論斷，應依道路交通案件處理辦法第19條、第20條前段，裁
定如主文。
中    華    民    國    98    年    12    月    30    日
                  交通法庭法  官  饒金鳳
以上正本證明與原本無異。
如不服本裁定應於送達後5 日內向本院提出抗告狀。
                          書記官  王春森
中    華    民    國    98    年    12    月    30    日


司法院資訊處製作；財團法人民間司法改革基金會備份。
